臺灣桃園地方法院刑事判決　　　　　　　　　　　　　九十三年度交易字第七六號
　　公　訴　人　臺灣桃園地方法院檢察署檢察官
　　被　　　告　乙○○　男　二.
右列被告因過失致死案件，經檢察官提起公訴（九十三年度偵字第四二九號、第四三
○號），本院判決如左︰
    主  文
乙○○因過失致人於死，處有期徒刑陸月，如易科罰金，以參佰元折算壹日。
    事  實
一、乙○○於民國九十二年七月二十三日下午六點左右，駕駛車號一八六三─ＧＡ號
    自小客車，沿桃園縣中壢市○○○路由新中北路往中山東路方向行駛，行經速限
    為時速五十公里之榮民南路三三○號前，明知汽車行進中駕駛人應注意車前狀況
    ，並隨時採取必要之安全措施，且應遵守行車速度之限制，而依當時天氣晴朗，
    尚有日間自然光線，路面無其他障礙等情形，又無不能注意之情事，竟疏未注意
    行人曹典春、甲○○一前、一後違規行走於快車道上，仍以時速六十公里之速度
    驅車前行，均未為任何減速、停止或閃避等措施，終致撞及曹典春、甲○○，使
    曹典春受有顱骨骨折併顱內出血之傷害，經送醫後仍因神經性休克，傷重不治死
    亡，甲○○則受有腹部鈍挫傷、左側橈骨、尺骨骨折及左髖即左臀部暨大腿挫傷
    之傷害。嗣乙○○於有偵查犯罪職權之公務員知悉前，向前往處理現場之警員黃
    裕興當場承認為肇事者，始知上情。
二、案經被害人甲○○訴請及桃園縣政府警察局中壢分局報請臺灣桃園地方法院檢察
    署檢察官偵查起訴。
    理　由
一、認定犯罪事實所憑之證據及理由
（一）被告乙○○坦承在前述時間、地點，駕車撞及被害人曹典春、甲○○之事實，
      於偵查中且供稱：（當時車速）差不多六十公里等語（見偵字第四三０號卷第
      六頁），並有桃園縣政府警察局交通隊中壢分隊道路交通事故現場圖、調查報
      告表、現場、車損照片共七張可參；而曹典春因本件交通事故受有顱骨骨折併
      顱內出血之傷害，經送醫後仍因神經性休克，傷重不治死亡之事實，經臺灣桃
      園地方法院檢察署檢察官會同法醫師相驗明確，亦有行政院衛生署桃園醫院曹
      典春之病歷摘要、臺灣桃園地方法院檢察署相驗筆錄、驗斷書、相驗屍體證明
      書各一份，及照片五張等可證；甲○○則受有腹部鈍挫傷、左側橈骨、尺骨骨
      折及左髖即左臀部暨大腿挫傷等事實，有行政院衛生署桃園醫院九十二年七月
      二十三日診字第八七八四○六號，及同年七月二十九日診字第八七六五一九號
      診斷證明書各一份可證，應無疑義。
（二）由道路交通事故現場圖、現場與車損照片等資料，及證人即至現場處理之警員
      徐力耘之證述可知，曹典春倒臥之位置在快車道上，距離快慢車道分道線約零
      點九公尺，現場血跡、手錶等散落物均分佈於快車道上，血跡拖行痕跡則與該
      分道線平行；而依曹典春受有左小腿挫裂傷併骨折、雙側肩部挫擦傷、肋骨骨
      折、額部、面部多處挫擦傷、顱骨骨折併顱內出血等傷，甲○○受傷之部位為
      左側橈骨、尺骨骨折及左髖挫傷，並參以被告之自小客車右前方擋風玻璃遭撞
      擊而破裂、車前保險桿有零星血跡分布等情狀，及甲○○於本院九十三年八月
      九日審理時證稱：當時我們是往前直走，一前、一後，我先生走的比較靠外面
      一點點（即意指較接近路中分向線），我是走的很靠近房子等語顯示，曹典春
      、甲○○應是一前、一後行走於靠快慢車道分道線之快車道上，曹典春較靠近
      路中分向線，而甲○○左側先遭自後方直行而來由被告駕駛之自用小客車右側
      撞及後，曹典春之左側亦旋即遭撞及，並向前彈出而面臥地面滑行。
（三）行車速度，依速限標誌或標線之規定，無標誌或標線者，行車時速不得超過五
      ○公里。又汽車行駛時，駕駛人應注意車前狀況及兩車併行之間隔，並隨時採
      取必要之安全措施，道路交通安全規則第九十三條第一項第一款、第九十四條
      第三項分別定有明文。本件肇事路段之速限為五十公里，被告以時速六十公里
      之速度行駛，顯已違反前述規定；而曹典春與甲○○二人行走於被告行車視線
      之前方，且當天天氣晴朗，尚有日間自然光線，路面無其他障礙，並無不能注
      意之因素，被告本應注意前方行人行走之狀況，以便隨時採取減速、停止或閃
      避等措施，卻疏於遵守前述規定，終致撞及該二人，被告自有過失，且其過失
      行為與曹典春死亡及甲○○受傷之結果均有相當因果關係。本件證據明確，被
      告犯行已堪認定。
（四）行人應在劃設之人行道行走，在未劃設人行道之道路，應靠邊行走，並不得在
      道路上任意奔跑、追逐、嬉戲或坐、臥、蹲、立，阻礙交通，道路交通安全規
      則第一百三十三條規定甚明。由現場照片及證人徐力耘之證述可知，本件肇事
      路段即桃園縣中壢市○○○路三三○號雖未設置人行道，但快慢車道分道線右
      側之慢車道上並無妨礙行人行走之障礙物，且足以供一人從容通行，曹典春、
      甲○○於行走時本應於慢車道上緊靠路邊行走，而當時亦無不能注意之情事，
      竟疏未注意而仍行走於快車道上致遭追撞，該二人就本件車禍之發生與有過失
      ，但仍不能據此解免被告疏失之責，應予敘明。
（五）本件送鑑定結果，認被告駕駛自小客車疏未注意車前狀況為肇事原因，有台灣
      省桃園縣區車輛行車事故鑑定委員會鑑定意見書可稽，此部分與本院認定者同
      ，雖屬可採，惟該鑑定意見認曹典春、甲○○二人無肇事因素，顯有疏略，此
      部分鑑定意見即非可憑。
二、論罪科刑之依據：被告所為，犯刑法第二百七十六條第一項過失致死罪、第二百
    八十四條第一項前段過失傷害罪。其因一過失行為同時導致曹典春死亡、甲○○
    受傷，屬一行為觸犯數罪名，應依想像競合犯之規定，從一重刑法第二百七十六
    條第一項過失致死罪處斷。被告於車禍發生後，其犯情未被有偵查犯罪職權之公
    務員發現前，即向據報趕赴現場處理之桃園縣政府警察局中壢分局仁愛派出所警
    員黃裕興坦承為其駕車肇事之事實，有黃裕興出具之職務報告書一份附卷可參，
    合於自首之要件，應依刑法第六十二條前段規定，減輕其刑。本院審酌被告至今
    固尚未與被害人家屬和解，惟強制險理賠金一百四十萬元已悉數賠付被害人家屬
    ，此有被害人家屬出具之陳報狀一紙在卷可佐，此外，被告於本院審理時且當庭
    允諾再行賠償一百四十萬元，雖被害人之家屬認其數額過低，無意接受致和解未
    能達成，然據此亦見被告顯具處理善後之相當誠意，犯後並坦承犯行，態度良好
    ，被害人與有過失等一切情狀，量處如主文所示之刑，並諭知易科罰金之折算標
    準。
三、適用之法條：刑事訴訟法第二百九十九條第一項前段，刑法第二百七十六條第一
    項、第二百八十四條第一項前段、第五十五條、第六十二條前段、第四十一條第
    一項前段，罰金罰鍰提高標準條例第一條前段、第二條，判決如主文。
本案經檢察官崔秉君到庭執行職務。
中　　　華　　　民　　　國　　　九十三　　年　　　八　　　月　　三十　　日
　　　　　　　　　　　　　　　　臺灣桃園地方法院交通法庭
　                                  審判長法　官  蔡  榮  澤
  　　　                                  法　官  吳  麗  英
        　　　                            法　官  邱  蓮  華
右正本證明與原本無異。
如不服本判決，應於判決送達後十日內向本院提出上訴狀( 應附繕本 )。
                                          書記官  何  慧  娟
中　　　華　　　民　　　國　　九十三　　年　　　九　　　月　　二十一　　日
附錄論罪科刑法條
刑法第二百七十六條第一項
因過失致人於死者，處二年以下有期徒刑、拘役或二千元以下罰金。
刑法第二百八十四條第一項
因過失傷害人者，處六月以下有期徒刑、拘役或五百元以下罰金。致重傷者，處一年
以下有期徒刑、拘役或五百元下罰金。
